【裁判字號】    99,監宣,70
【裁判日期】    990730
【裁判案由】    聲請監護宣告
【裁判全文】
臺灣高雄地方法院民事裁定              99年度監宣字第70號
聲  請  人   甲○○
受監護宣告人 乙○○
上列聲請人聲請監護宣告事件，本院裁定如下：
    主      文
宣告乙○○（男，民國○○年○○月○○日生、身分證統一編號：Ｚ000
000000號）為受監護宣告之人。
選定王秀郎（男，民國○○年○○月○ 日生，身分證統一編號：Ｚ000
000000號）、王美佳（女，民國○○年○ 月○○日生，身分證統一編
號：Ｚ000000000號）、任慶宗（男，民國○○年○○月○○日生，身分
證統一編號：Ｚ000000000號）共同為受監護宣告人乙○○之監護
人。
指定高雄市政府社會局為會同開具財產清冊之人。
聲請費用由受監護宣告人乙○○負擔。
    理      由
一、聲請意旨略以：聲請人甲○○與乙○○為姊弟關係，然乙○
    ○為中度智能障礙者，其無法處理日常事務，平日之家中事
    務均由聲請人父親任廣才處理，為任廣才於民國98年9 月1
    日死亡，已無人得以代為處理家中眾人之日常生活事務，且
    關於任廣才之遺產迄未辦理繼承。又乙○○屬中度智能障礙
    者，致已達不能為意思表示或受意思表示，或不能辨識其意
    思表示之效果，聲請人爰依法聲請本院准予對乙○○為監護
    宣告，並選定王秀郎、王美佳、任慶宗共同為乙○○之監護
    人等語。
二、按「對於因精神障礙或其他心智缺陷，致不能為意思表示或
    受意思表示，或不能辨識其意思表示之效果者，法院得因本
    人、配偶、四親等內之親屬、最近一年有同居事實之其他親
    屬、檢察官、主管機關或社會福利機構之聲請，為監護之宣
    告」，98年11月23日修正生效之民法第14條第1 項定有明文
    ；次按「法院為監護之宣告時，應依職權就配偶、四親等內
    之親屬、最近一年有同居事實之其他親屬、主管機關、社會
    福利機構或其他適當之人選定一人或數人為監護人，並同時
    指定會同開具財產清冊之人」，98年11月23日修正生效之民
    法第1111條第1 項亦有明文規定。
三、經查：
  (一)聲請人主張之上開事實，業據其提出戶籍謄本、乙○○之中
    華民國殘障手冊（中度殘障），並經本院於99年5 月24日在
    高雄榮民總醫院鑑定人陸悌醫師（現為高雄榮民總醫院之精
    神科醫生）面前訊問乙○○，法官當場點呼乙○○姓名三次
    ，乙○○會點頭反應、會簡單語言、知道母親、姊姊、哥哥
    為誰。四肢健全，但坐輪椅活動，外觀與正常人無異，略顯
    呆滯。又乙○○曾經外傷，使得智能較差，從小就智力不足
    ，讀啟智班，目前做魏氏幼兒智力量表，心理年齡低於2 歲
    11個月的程度，應屬極重度智力障礙程度。屬因其他心智缺
    陷，致其能為意思表示或受意思表示，或辨識其意思表示之
    效果，顯有不足，建議施予監護宣告等語（見本院99年5 月
    24 日 之鑑定筆錄）。復據高雄市政府社會局無障礙之家被
    監護宣告人訪視調查報告及建議，其評估建議載：「1.就個
    案被監護意願而言：個案對於監護宣告並不瞭解，訪視時一
    直專注於電視節目，並不回應社工員之詢問。2.就被監護人
    之身心及生活狀況而言：個案智障重度，三餐、沐浴穿衣等
    簡單生活自理能力尚可，具口與能力。3.就經濟狀況而言：
    案家對於目前經濟狀況不願多談，且防衛心極重，僅如案父
    生前留有存款與不動產；每半年領有案父榮民遺眷津貼，惟
    實際金額待查。4.本案另經社工員聯繫案小舅（王秀郎）得
    知，案親屬為避免案家人財產遭不法人士誘騙，協議由案表
    哥（任慶宗）、案小舅（王秀郎）、案阿姨（王美佳）等人
    出面同擔任個案監護人，協助管理案家財產及相關事宜，以
    維護個案權益，請法官另行派員就上述意願共同擔任個案監
    護人之親屬進行訪視，以上請法官依被監護宣告人最佳利益
    參酌裁定之」，此有99年3 月29日高市無障礙活字第099000
    1074號之函附卷可佐；另有高雄榮民總醫院精神狀況鑑定書
    ，其鑑定結果載稱：「綜合上述評估結果，推論目前任員之
    心智年齡落在小於3 歲的程度，及整體心智功能應屬極度極
    重度智力障礙程度，符合因其他心智缺陷，致已達為意思表
    示或受意思表示，或辨識其意思表示效果之能力顯有不足之
    程度，建議施予監護宣告，以保障任員權益。」，此有99年
    7 月7 日高總精字第0990010825號函附卷可參。綜合上情，
    堪認乙○○誠雖因其他心智缺陷，而達為意思表示或受意思
    表示，或辨識其意思表示效果之能力顯有不足之程度，但為
    保護其權益，爰依法宣告乙○○為受監護宣告之人。
  (二)又聲請人主張由王秀郎、王美佳、任慶宗三人共同為乙○○
    之監護人乙節，查王秀郎為乙○○之舅舅，王美佳為乙○○
    之阿姨，任慶宗為乙○○之堂哥，三人皆為乙○○之親屬，
    且較熱心，是由上開三人共同擔任乙○○之監護人，尚符合
    受監護宣告之人乙○○之最佳利益，爰選定王秀郎、王美佳
    、任慶宗三人為受監護宣告人乙○○之共同監護人。渠等應
    共同負責護養、照顧及妥善治療乙○○身體及生活，並依民
    法第1112條之規定，其於執行有關受監護人之生活、護養療
    治及財產管理之職務時，應尊重受監護人之意思，並考量其
    身心狀態與生活狀況。
  (三)另本院審酌高雄市政府係身心障礙者權益保障法所規定之主
    管機關，其轄下之高雄市政府社會局則長期經辦各項社會福
    利業務，經驗豐富，並有眾多學有專精之社會工作人員從事
    該局業務，本院認由其擔任會同開具財產清冊之人，應屬適
    當，本院爰依上揭法條規定，指定高雄市政府社會局擔任會
    同開具財產清冊之人。
四、又依民法第1113條準用同法第1099條、1099條之1 之規定，
    於監護開始時，監護人對於受監護宣告人乙○○之財產，應
    會同高雄市政府社會局於2 個月內開具財產清冊並陳報法院
    ，於完成並陳報法院前，監護人對於受監護人之財產，僅得
    為管理上必要之行為，附此敘明。
五、依民事訴訟法第608條第1項，裁定如主文。
中    華    民    國    99    年    7    月     30    日
                        家事法庭法  官  劉建利
正本係照原本作成。
本件不得抗告（主文第一項依法不得抗告；第二、三項亦經當事
人捨棄抗告，亦不得抗告）。
中    華    民    國    99    年    7     月    30    日
                                書記官  張金蘭

司法院資訊處製作；財團法人民間司法改革基金會備份。
